高雄高等行政法院判決
　　　　　　　　　　　　　　　94年度訴字第00403號
　　　　　　　　　　　　　　　.
原　　　告　甲○○○○
代　表　人　乙○○
訴訟代理人　盧世欽　律師
被　　　告　財政部台灣省南區國稅局
代　表　人　丙○○　局長
訴訟代理人　顧為慧
　　　　　　王永富
上列當事人間因稅捐稽徵法事件，原告不服財政部中華民國94年
3月28日台財訴字第09300648880號訴願決定，提起行政訴訟。本
院判決如下：
    主  文
原告之訴駁回。
訴訟費用由原告負擔。
　　事  實
甲、事實概要：
　　緣原告於民國（下同）88年6月至91年12月間銷售勞務（租
    金），銷售額合計新臺幣（下同）8,839,713元（含稅），
    未依規定開立統一發票予實際買受人英屬維京群島商漢登企
    業有限公司台灣分公司（以下簡稱漢登台灣分公司），卻開
    立予買受人之客戶，違反行為時加值型及非加值型營業稅法
    （以下簡稱營業稅法）第32條第1項及稅捐稽徵機關管理營
    利事業會計帳簿憑證辦法第21條第1項規定，案經財政部臺
    北市國稅局查獲，通報被告查證屬實，乃依稅捐稽徵法第44
    條規定，處以經查明認定之銷售總額5％罰鍰441,985元。原
    告不服，申經復查結果以前開銷售總額8,839,713元，包括
    本次銷售之營業稅額，應予扣除，乃予變更罰鍰金額為
    420,938元（8,839,713元÷1.05×5﹪）；原告仍表不服，
    提起訴願遭決定駁回，遂提起本件行政訴訟。
乙、兩造聲明：
一、原告聲明：訴願決定及原處分（含復查決定）均撤銷。
二、被告聲明：原告之訴駁回。
丙、兩造之主張：
一、原告主張之理由：
（一）按原告跟供貨店之合作模式，係因應實際市場狀況發展出
      來之合作關係，性質上與百貨公司供應商及百貨公司間的
      合作關係如出一轍，並無居間抽佣或出租場地收取租金之
      情事。百貨供應商及百貨公司間的合作關係，係供應商提
      供貨物給百貨公司時按照約定開立發票給百貨公司，百貨
      公司銷售貨物時亦開立發票給消費者，符合營業稅法及稅
      捐稽徵法有關開立發票之規定，而原告跟供貨店之合作模
      式，也是原告自供貨店進貨，再由原告將貨物銷售給消費
      者，此種合作經營型態乃原告進銷貨之買賣交易，原告確
      實為銷售貨物之營業人而非出租人，且原告將貨物銷售給
      消費者時，均依營業稅法之相關規定開立發票、報繳營業
      稅，並無逃漏、短漏營業稅之情況發生。
（二）又原告跟供貨店之合作關係與百貨公司供應商及百貨公司
      間的合作關係，唯一的差別只是供貨店為了管理方便及確
      保債權並提高原告等下游經銷商之素質及服務品質，乃派
      人支援及提供營運上必要之軟體協助，若僅依財政部91年
      6月21日台財稅字第910453902號函釋，即認定供貨店派人
      支援代收銷售款項及提供營運上必要之軟體協助，其實際
      營業人即為供貨店而非原告，不可以比照百貨公司供應商
      及百貨公司間的合作模式開立發票乙情云云，即有昧於事
      實之認定。殊不知實際銷售過程，原告亦有自己聘用之工
      作人員從事管理店務（如裝修機電、燈光、電動門之維修
      、商品擴展、商品保全．．．）及稅務申報等工作，供應
      店除前述軟體協助外，並無其他經營店務的工作，故原告
      確實為銷售貨物之營業人，並非訴願決定理由所謂僅供營
      業場所給供貨店而收取佣金（租金）之情形。果如訴願決
      定理由所稱，原告又何須大費周章，申請營利事業登記並
      設籍課徵營業稅，只要以自然人名義出租收取租金即可，
      根本就不會有營業稅開立發票之問題產生。況所謂「租賃
      」關係，依民法第421條之規定為：「稱租賃者，謂當事
      人約定，一方以物租與他方使用收益，他方支付租金之契
      約。」苟依訴願決定理由之認定，則原告如何約定以何物
      租與漢登臺灣分公司？又漢登台灣分公司又如何支付租金
      ？租金為何？於本件行政爭訟相關資料內實難認定原告與
      漢登台灣分公司之間有何租賃關係？且若漢登台灣分公司
      有向原告承租店面，則漢登台灣分公司大可直接向原房東
      承租即可，焉有原告向原房東承租後再轉租予漢登臺灣分
      公司之理？顯見訴願決定理由所認定之租賃關係云云，核
      屬子虛烏有，全然無任何事實依據。
（三）再者，財政部91年6月21日台財稅字第910453902號函釋，
      未能明確認知原告與供貨店間之合作方式，單純以供貨店
      派人支援代收銷售款項及提供營運上必要之軟體協助，即
      片面認定是供貨店自行銷售貨物，實際營業人為供貨店而
      非原告云云，與實質課稅原則相違背。依據實質課稅原則
      ，供貨店派駐原告店內之收款員在確定銷售貨款後，次日
      將貨款匯交給供貨人，供貨人於每月結算後將原告之購貨
      成本扣除，再將盈餘轉給原告，該盈餘確實為原告銷售貨
      物之毛利，非供貨店支付之佣金（租金）收入，自可比照
      百貨公司供應商及百貨公司間的合作關係開立發票，因此
      原告目前開立發票方式，並無違反營業稅法第32條第1項
      、稅捐稽徵機關管理營利事業會計帳簿憑證辦法第21條及
      稅捐稽徵法第44條規定。況原告之組織型態為有限公司，
      雖與百貨公司為股份有限公司型態略有不同，惟原告與供
      貨店間之銷售模式既與百貨公司與其供應商之銷售合作模
      式相同，當可比照財政部前揭函釋之精神辦理，以符平等
      原則，自不因組織型態不同而生差異之適用。
（四）況供貨店退還原告之款項，性質上純為原告銷售貨物之利
      潤（毛利），該金額決無其他任何性質的交易在內，更非
      佣金（租金）性質，是以原告自無須開立有關該款項「佣
      金（租金）」的憑證給供應店。是故，原決定理由就此部
      分依違反營業稅法及稅捐稽徵法等相關規定而據予開處罰
      款應有誤會。原告向供貨店進貨再販售予消費者，除依規
      定辦理營業登記外自應開立發票予消費者，供貨店既有派
      駐店內的現場銷售管理人員，當然要協助銷售時的各項問
      題，包括開立發票予消費者，而且如有「退貨」情況，消
      費者是在原告處辦理退貨，而非向供貨者追討貨品，顯然
      ，此是原告依買賣之法律關係負擔出賣人出售貨物之瑕疵
      擔保責任（民法第354條以下），且自負盈虧，是原告與
      消費者間有直接之買賣關係。抑有進者，買賣銷售商品
      行為，在法律之性質上為「債權」行為，稱「債」者，為
      特定人得對另一特定人為請求特定行為之法律關係。是債
      權關係之出賣人，究竟是否為標的物之所有權人在所不問
      。易言之，商品之出賣人是否為商品之所有權人根本不影
      響債權行為（買賣行為）之成立。是以，原訴願決定理由
      以漢登臺灣分公司對提供之全部商品保留所有權云云，即
      認定交易型態並不適用前揭財政部函釋云云，其理由殊有
      未妥，已屬顯然。更何況原告與漢登台灣分公司間之合作
      合約，之所以規範漢登台灣分公司對所提供之全部商品仍
      保有所有權，係因顧及債權之確保俾以保障其權益，惟系
      爭商品之交易型態與百貨公司與百貨公司供應商之交易型
      態相同，已如前述。
（五）原告向漢登台灣分公司進貨，進貨發票由該公司開給原告
      （75％），而消費者所購衣服之銷售額，均由原告逐一開
      立發票予顧客（100％），其中進貨與銷貨所產生之差額
     （25％）業已繳納營業稅，店內水電費、人事費用、雜費
     、營利事業所得稅．．．等各項營業費用，均由原告自行
      負擔，各該年度並均依原告開立發票之銷售額列為營業收
      入，依「擴大書面審核營利事業所得稅之結算申報案件實
      施要點」之規定，以收入之6％計課營利事業所得，繳納
      營利事業所得稅，不論營業稅，營利事業所得稅均已依法
      納稅在案。
（六）本件原告賺取進銷貨間之買賣差價利益25％，並已取得直
      接由漢登台灣分公司開立進貨發票（總末端銷售額之75％
      ）給原告，核依法有據。惟訴願決定理由認定原告應取得
      漢登公司台灣分公司100％之進貨發票，並應由原告另開
      立佣金收入發票給予漢登台灣分公司（25％部分），並依
      稅捐稽徵法第44條處未依規定開立發票之5％罰鍰，然本
      件縱有該25％差價之利益究屬買賣收入或佣金收入之認定
      有所爭議，爰分述其理由如下：
（１）違反平等原則：按行政程序法第6條及稅捐稽法第48條之1
      之規定，縱使是漏開發票之違章，只要在查獲前已補開發
      票，補繳稅額，則漏稅罰及行為罰（稅捐稽徵法第44條）
      均不予處罰。試想，本件情節，原告及漢登台灣分公司之
      進銷貨發票均已依法開立發票，其情節較漏開發票事後補
      開還輕，卻又重處原告行為罰，而漏開發票事後補開卻不
      須罰行為罰，顯然違反平等原則，給予差別待遇，殊不合
      理。
（２）違反比例原則：依司法院釋字第356、327號解釋及行政程
      序法第7條之規定，本件逕依所謂的租金或佣金收入之5％
      罰鍰，顯然過重，而有違憲法第15條保障人民財產權精神
      之虞。
（３）原告究應從漢登台灣分公司直接取得75％之進貨發票，或
      取得該公司100％之進貨發票，並另由原告開立25％佣金
      或租金收入發票給該公司，其營業稅負擔均屬相同，實屬
      殊途同歸。惟訴願決定理由所認定原告違章乙節，無論從
      營利事業所得稅溢繳之情節或漏開發票事後補開之情節比
      較，乃至行政法比例原則之處罰過重之情況，均已違反平
      等原則、比例原則。本件僅以稅捐稽徵法第44條，未依規
      定給予憑證即予以處罰，顯屬嚴重侵害人民財產權之行為
      ，不符憲法保障人民財產權之意旨。
二、被告主張之理由：
（一）按「營利事業依法規定應給與他人憑證而未給與，應自他
      人取得憑證而未取得，或應保存憑證而未保存者，應就其
      未給與憑證、未取得憑證或未保存憑證，經查明認定之總
      額，處5％罰鍰。」為稅捐稽徵法第44條所明定。次按「
      提供勞務予他人，或提供貨物與他人使用、收益，以取得
      代價者，為銷售勞務。」、「營業人當期銷項稅額，扣減
      進項稅額後之餘額，為當期應納或溢付營業稅額。」及「
      營業人銷售貨物或勞務，應依本法營業人開立銷售憑證時
      限表規定之時限，開立統一發票交付買受人。」為營業稅
      法第3條第2項前段、第15條第1項及第32條第1項前段所規
      定。復按「對外營業事項之發生，營利事業應於發生時自
      他人取得原始憑證，如進貨發票，或給與他人原始憑證，
      如銷貨發票。」及「營業人委託代銷貨物，應於送貨時依
      合約規定銷售價格開立統一發票，並註明『委託代銷』字
      樣，交付受託代銷之營業人，作為進項憑證。受託代銷之
      營業人，應於銷售該項貨物時，依合約規定銷售價格開立
      統一發票，並註明『受託代銷』字樣，交付買受人。前項
      受託代銷之營業人，應依合約規定結帳期限，按銷售貨物
      應收手續費或佣金開立統一發票及結帳單，載明銷售貨物
      品名、數量、單價、總價、日期及開立統一發票號碼，一
      併交付委託人，其結帳期間不得超過2個月」分別為稅捐
      稽徵機關管理營利事業會計帳簿憑證辦法第21條第1項前
      段及統一發票使用辦法第17條第2項、第3項所規定。又「
      ××公司於合作店銷售之經營型態雖與百貨公司設專櫃銷
      售之型態類似，且均以合約約定按銷售額之一定比率支付
      佣金，惟該公司於合作店銷售貨物所得之貨款，係由該公
      司自行收款，其交易性質應認屬該公司之銷貨，應由該公
      司依規定開立統一發票交付買受人。」及「按百貨公司採
      專櫃銷售貨物者，其交易性質為專櫃供應商銷貨予百貨公
      司，百貨公司再銷貨予消費者，故專櫃銷貨時，開立百貨
      公司之統一發票交付消費者。至營業人與另一營業人簽訂
      合作合約書，合作經營銷售貨物之案例，如其合作雙方無
      進銷貨關係，僅單純為租賃關係，則與百貨公司採專櫃銷
      售貨物之型態不同，自不宜比照百貨公司設專櫃型態之方
      式開立統一發票。」為財政部91年6月21日台財稅字第
      0910453902號函及財政部賦稅署92年1月28日台稅二發字
      第0920450761號函所釋示。
（二）查原告與漢登台灣分公司簽訂之「合作合約書」明定，原
      告提供屏東縣屏東市○○路14號建物之店面，接受漢登台
      灣分公司之委任，銷售漢登台灣分公司所提供HANG TEN品
      牌或認可之商品，店面之貨品及人員由漢登公司負擔，漢
      登台灣分公司對所提供之商品，保留所有權，店內之經營
      管理由漢登台灣分公司全權負責，原告不得干涉，其僅提
      供營業賣場及負擔相關之租金、保全及水電等費用，而約
      定利潤分配之比例，即為原告所應取之貨款，由漢登台灣
      分公司以每7日為一結帳日，於核對帳目後，一次匯入原
      告之帳戶，雙方結帳後應開立發票或其他合乎稅法之憑證
      ，以為雙方作帳之依據。而揆諸上開合約書內容，原告主
      要係就向郭子儼承租之上開店面，連同店內水電、保全設
      備等提供予漢登台灣分公司使用，該公司每月再按約定之
      利潤分配比例計算所得之金額給付原告，雙方並未約定由
      漢登台灣分公司將其商品銷售與原告，再由原告給付價金
      予該公司，按最高法院17年上字第1118號判例：「解釋契
      約，固須探求當事人立約時之真意，不能拘泥於契約之文
      字，但契約文字業已表示當事人真意，無須別事探求者，
      即不得反捨契約文字而更為曲解。」意旨，足證該合約應
      屬店面之租賃契約，而非關於商品之買賣契約。是原告主
      張與漢登台灣分公司之合作模式，非屬出租場地收取租金
      情事乙節，核不足採。
（三）次查原告雖受委任銷售漢登台灣分公司提供之商品，惟系
      爭合約並未明定銷售價格及代銷之相關約定，尚不屬首揭
      規定受託代銷型態；其又非受委託代為經營，更與一般加
      盟店係由提供服務之業者授權加盟店使用其商標或技術等
      ，業者收取權利金，加盟店自負有關營業盈虧之情形迥異
      。況原告並非股份有限公司組織，且漢登台灣分公司對提
      供銷售之全部商品保留所有權，僅依利潤分配比例支付租
      金予原告，其交易型態自不適用首揭財政部函釋規定有關
      百貨公司採專櫃銷售貨物方式開立統一發票，是原告應於
      收取漢登台灣分公司款項時開立租金收入之統一發票，方
      屬合法；惟其憑證實際交付情形，係漢登臺灣分公司於銷
      售貨物時開立原告提供之統一發票，並由原告申報銷售額
      與稅額，原告再於結帳日，持向漢登台灣分公司請領應得
      之租金，同時取得漢登台灣分公司開立總銷售額扣除租金
      後金額之統一發票，作為進項憑證，核有收取租金銷售額
      漏未開立統一發票之違章情事。惟原告無銷貨事實，卻提
      供統一發票供漢登公司直接開立與消費者，由其申報銷售
      額與稅額；另無進貨事實，卻取得漢登台灣分公司開立之
      統一發票並申報進項稅額扣抵銷項稅額，而該進銷差額即
      為其漏開發票予漢登台灣分公司所匯回之租金收入，因其
      申報之銷項稅額大於申報之進項稅額，並未造成實質逃漏
      稅，但仍有未依規定開立統一發票與實際交易對象之情形
      ，被告復查決定依首揭規定，予以變更原處分罰鍰為
      420,938元（8,839,713元÷1.05×5%），並無違誤。
（四）又原告稱其與漢登台灣分公司之商業關係應為進、銷貨之
      買賣交易且負物之瑕疵擔保責任乙節，按民法第345條第1
      項規定：「稱買賣者，謂當事人約定一方移轉財產權於他
      方，他方支付價金之契約。」，惟據系爭合約書約定，漢
      登台灣分公司負擔店面之貨品及人員與店內之經營管理，
      並對所提供之商品保留所有權，是原告所訴，顯係對法令
      之曲解及圖卸責之詞，核不足採。
（五）另原告稱依民法有關「債」之定義，商品出賣人是否為商
      品所有權人，並不影響買賣行為之成立，被告不應以漢登
      臺灣分公司保留商品所有權，即認定其交易型態與百貨公
      司不同乙節，經查原告非屬百貨公司，亦非股份有限公司
      組織，且依前揭合約書內容，其合作雙方無進銷貨關係，
      僅單純為租賃關係，自無財政部77年台財稅第761126555
      號函釋對百貨公司專櫃銷售型態規定之適用。
（六）至原告主張本件違章情節較漏開統一發票事後補開為輕，
      其處罰卻較之為重，有違平等及比例原則乙節，按「財政
      部中華民國69年8月8日（69）台財稅字第36624號函，認
      為營利事業銷售貨物，不對直接買受人開立統一發票，而
      對買受人之客戶開立統一發票，應依稅捐稽徵法第44條規
      定論處。此項命令，核與上述法律規定，係為建立營利事
      業正確課稅憑證制度之意旨相符，與憲法尚無牴觸。」司
      法院釋字第252號解釋在案。又「納稅義務人有短漏稅捐
      情事者，除已經人檢舉及已經稽徵機關或財政部指定之調
      查人員進行調查者外，如能自動向稽徵機關補繳所漏稅捐
      者，自宜經常加以鼓勵，俾能激勵自新。」為稅捐稽徵法
      第48條之1之立法意旨。是稅捐稽徵法第44條及第48條之1
      規定之適用情形及立法意旨均有所不同，本件原告未依首
      揭規定於收取租金之代價時開立統一發票交付實際買受人
      漢登臺灣分公司，卻開立予漢登臺灣分公司之客戶，如前
      所述，雖未造成實質逃漏稅，但仍有未依規定開立統一發
      票與實際交易對象之情形，其違章情形與稅捐稽徵法第48
      條之1規定無涉，自不得相提並論，原告所稱，顯係對法
      令之誤解，併予陳明。
　　理  由
一、按「將貨物之所有權移轉與他人，以取得代價者，為銷售貨
    物。提供勞務予他人，或提供貨物與他人使用、收益，以取
    得代價者，為銷售勞務。」、「營業人銷售貨物或勞務，應
    依本法營業人開立銷售憑證時限表規定之時限，開立統一發
    票交付買受人。」、「對外營業事項之發生，營利事業應於
    發生時自他人取得原始憑證，如進貨發票，或給與他人原始
    憑證，如銷貨發票。給與他人之憑證，應依次編號並自留存
    根或副本。」、「營利事業依法規定應給與他人憑證而未給
    與，應自他人取得憑證而未取得，或應保存憑證而未保存者
    ，應就其未給與憑證、未取得憑證或未保存憑證，經查明認
    定之總額，處百分之5罰鍰。」行為時營業稅法第3條第1項
    、第2項前段、第32條第1項前段、稅捐稽徵機關管理營利事
    業會計帳簿憑證辦法第21條第1項及稅捐稽徵法第44條定有
    明文。是營業人有交易之事實，即須依規定取得實際交易對
    象開立之進貨憑證，或給與對方銷貨憑證，若未取得或給與
    憑證，即屬違章行為，應受處罰。
二、本件原告於88年6月至91年12月間銷售勞務（租金），銷售
    額合計8,8 39,713元（含稅），未依規定開立統一發票予實
    際買受人漢登台灣分公司，而開立予買受人之客戶，違反行
    為時營業稅法第32條第1項及稅捐稽徵機關管理營利事業會
    計帳簿憑證辦法第21條第1項規定，案經財政部臺北市國稅
    局查獲，通報被告查證屬實，乃依稅捐稽徵法第44條規定，
    處以經查明認定之銷售總額8,839,713元（含稅）5％罰鍰計
    441,985元，原告不服，申經復查結果以前開銷售總額8,839
    ,713元，包括本次銷售之營業稅額，應予扣除，乃予變更罰
    鍰金額為420,938元（8,839,713元÷1.05×5﹪）等情，業
    據兩造分別陳明在卷，復有合作合約書、漢登台灣分公司各
    合作店租金支付情形表、被告93年度財營業字第9009310059
    7號處分書、復查決定書等文件附原處分卷可稽。而原告提
    起本件訴訟係以：其與供貨商漢登台灣分公司之間之交易模
    式，係屬買賣關係，並非租賃關係，與百貨公司專櫃銷售模
    式之型態類似，均屬「先銷後進」（指先開立銷貨憑證再取
    得進貨憑證而言）之交易模式；至於原告與供貨商之「合作
    合約書」內容有關結帳抽成等約定，實際上即是供貨商與原
    告間有關商品由原告購貨時之買賣價金及利潤分配之約定；
    然被告未盡查核事實，一味曲解「合作合約書」為租賃契約
    ，遽予依稅捐稽徵法第44條規定按查明認定之銷售總額處5
    ％罰鍰，顯有違法之處云云，資為論據。
三、按「稱買賣者，謂當事人約定一方移轉財產權於他方，他方
    支付價金之契約。」、「稱租賃者，謂當事人約定，一方以
    物租與他方使用收益，他方支付租金之契約。」、「稱合夥
    者，謂二人以上互約出資以經營共同事業之契約。前項出資
    ，得為金錢或其他財產權，或以勞務、信用或其他利益代之
    。」、「各合夥人之出資及其他合夥財產，為合夥人全體之
    公同共有。」民法第345條第1項、第421條第1項、第667條
    第1項、第2項及第668條分別定有明文。又「解釋意思表示
    ，應探求當事人之真意，不得拘泥於所用之辭句。」民法第
    98條亦有明文；而「解釋契約，固須探求當事人立約時之真
    意，不能拘泥於契約之文字，但契約文字業已表示當事人真
    意，無須別事探求者，即不得反捨契約文字而更為曲解。」
    最高法院17年上字第1118號亦著有判例可資參照。
四、經查，原告與漢登台灣分公司所簽訂之「合作合約書」內容
    記載：「茲因乙方（指原告）欲與甲方（指漢登台灣分公司
    ）合作方式經營HANG TEN進口休閒服，雙方議定之合作條件
    如下：一、銷售場所之提供：乙方同意甲方在位於屏東市○
    ○路14號之店面，接受甲方之委任，銷售甲方所提供HANG
    TEN品牌或甲方認可後之商品。．．．三、經營費用之負擔
    ：１、店面之經營管理由甲方全權負責，乙方不得干涉。２
    、房屋之租金、保全、水電管理費由乙方負擔。３、店面之
    貨品及人員由甲方負擔。４、簽帳卡手續費用各半。四、裝
    潢設備：甲方負責設計規劃。乙方負責天花板、地板、壁面
    、冷氣、風管、水電、貨品陳列架、層板、招牌、HANG TEN
    字體、全權裝潢及施工。五、委託銷售商品之所有權：甲方
    提供之全部商品，甲方保留其所有權。因此甲方得因營業需
    要，調轉銷售之商品給第三人。六、利潤分配：１、平時統
    一抽成：百分之20。２、全面特價品統一抽成百分之18。七
    、甲方每日實際銷售之商品數量，依商品價格計算，依前條
    規定計算所得之金額，即係乙方所應取之貨款。八、甲方於
    依前條之規定計出應給付乙方之貨款，每七日為一結帳日，
    於甲方核對帳目後一次匯入乙方帳戶。．．．」則由上開合
    約內容觀之，原告與漢登台灣分公司合作經營銷售之模式，
    無非係由原告提供店面，連同店內裝潢及水電設備等供漢登
    臺灣分公司使用，而該公司則不僅負擔店面之貨品及人員與
    店內之經營管理，更對所提供之商品保留所有權，並得因營
    業需要調整銷貨商品第三人。至於原告可得之利益，則係按
    漢登台灣分公司之銷售額依約定之比例，扣除原告應負擔之
    費用，計算所得之金額。申言之，漢登台灣分公司在原告所
    提供之店面經營服飾店，其所販賣之商品，乃係由該公司自
    進自銷，而非由該公司將其HANG TEN品牌之服飾等商品銷售
    給原告後，再由原告銷售給消費者。亦即原告於系爭之合作
    契約中，並無銷售HANG TEN商品之權責，僅係提供店面供漢
    登台灣分公司使用，再由該公司按其實際銷售營業額之一定
    比例計算之金額支付予原告，則原告收取之對價純為提供漢
    登臺灣分公司使用其店面之對價，核與民法租賃之態樣相符
    ，是系爭合約之性質，應屬店面之租賃契約，而非關於HANG
    TEN品牌之服飾等商品之買賣契約，亦非屬經營服飾店之合
    夥契約。是被告認定原告向漢登台灣分公司收取上開金額屬
    租金之性質，尚無違誤。原告主張與漢登臺灣分公司之合作
    模式，非屬出租場地收取租金之行為，並不足採。雖原告爭
    執其有聘用人員從事管理店務，諸如裝修電機、燈光、電動
    門之維修、商店擴展、商品保全及稅務申報等工作，足見原
    告為實經營銷貨人云云，然依前揭合作店合約書約定內容，
    店內之經營管理係由漢登臺灣分公司全權負責，原告並不得
    干涉，是原告縱有前述事實，仍僅為出租人提高租賃物使用
    價值之輔助行為，無涉及店內主要經營行為。再者，營業收
    入既係由漢登台灣分公司向消費者直接收取，商品亦係由漢
    登台灣分公司之銷售人員交付予消費者，原告實無任何進、
    銷行為，是被告認定原告向漢登台灣公司收取上開價金屬租
    金之性質，核無違誤。
五、又租賃契約係當事人約定一方以物租與他方使用收益，他方
    支付租金之契約。故契約之約定只要符合上開規定，租賃契
    約即屬成立，縱當事人於訂定契約時，未使用任何與租賃相
    關之文字，亦不影響租賃契約之性質。至於租金之比例多寡
    ，是否為固定或係採浮動方式計算，在所不問。查，原告提
    供系爭店面供漢登台灣分公司使用，再由漢登台灣分公司按
    其銷售商品營業額之一定比例計算之金額給付原告，作為使
    用系爭店面之對價，雖原告取得是項對價之金額係採浮動方
    式計算，金額多寡每月並不固定，然仍不影響該項報酬具有
    租金之性質。是原告指稱被告一味曲解「合作合約書」為租
    賃合約，顯未盡查核事實云云，委無足採。
六、本件原告與漢登台灣分公司簽訂之合作合約書，核屬店面之
    租賃契約，而非服飾等商品之買賣契約，已如前述，則渠等
    就銷售之商品，應如何開立統一發票予買受人，亦非無研究
    之餘地。查，原告雖與漢登台灣分公司簽訂上開合作合約書
    ，載明合作經營HANG TEN進口休閒服，然由該合約議定漢登
    台灣分公司就其提供之商品，始終保留所有權，且有關商品
    銷售之價格及代銷之方式如何，該公司並無明確授權，核與
    市場上受託代銷之合作經營模式有別；更與一般加盟店係由
    提供服務之業者授權加盟店使用其商標或技術等，業者收取
    權利金，加盟店自負有關營業盈虧之情形迥異。再者，原告
    與漢登台灣分公司合作經營銷售之型態，與一般百貨公司採
    專櫃銷售貨物之方式亦不相同。蓋百貨公司採專櫃銷售貨物
    者，其交易方式為專櫃供應商銷貨予百貨公司，百貨公司再
    銷貨予消費者，故專櫃供應商與百貨公司間，就其銷售之商
    品，確實有進、銷項之事實，從而專櫃供應商於銷貨時，乃
    開立百貨公司之統一發票交付消費者，核與行為時營業稅法
    第32條第1項及稅捐稽徵機關管理營利事業會計帳簿憑證辦
    法第21條第1項規定相符，此亦有財政部賦稅署92年1月28日
    台稅二發字第0920450761號函釋：「按百貨公司採專櫃銷售
    貨物者，其交易性質為專櫃供應商銷貨予百貨公司，百貨公
    司再銷貨予消費者，故專櫃銷貨時，開立百貨公司之統一發
    票交付消費者。至營業人與另一營業人簽訂合作合約書，合
    作經營銷售貨物之案例，如其合作雙方無進銷貨關係，僅單
    純為租賃關係，則與百貨公司採專櫃銷售貨物之型態不同，
    自不宜比照百貨公司設專櫃型態之方式開立統一發票。」可
    參。查，原告與漢登台灣分公司合作銷售之經營型態，雖約
    定由該公司按銷售額一定比例計算之金額給付原告，惟該公
    司就銷售貨物所得之貨款，係由該公司自行收款，其交易性
    質應認屬該公司之銷貨，要與百貨公司採專櫃銷售貨物之情
    形不同，自無法比照上揭財政部函釋有關百貨公司採專櫃銷
    售貨物方式而開立百貨公司統一發票之方式為之。其次，原
    告於系爭合約中既無銷售HANG TEN品牌商品予買受人之行為
    ，依法自不能開立統一發票予買受人，然因其有取自漢登公
    司台灣分公司給付之租金收入，是原告於收取該公司款項時
    ，應開立品名「租金收入」之統一發票交付該公司作為進項
    憑證，方屬適法。惟原告與漢登台灣分公司間之憑證實際交
    付情形，係該公司於銷售貨物時開立原告提供之統一發票，
    並由原告申報銷售額與稅額，原告再於結帳日，由漢登公司
    台灣分公司匯撥應得之租金，同時取得該公司開立總銷售額
    扣除租金後金額之銷貨統一發票，作為原告之進項憑證，顯
    與行為時營業稅法第32條第1項及稅捐稽徵機關管理營利事
    業會計帳簿憑證辦法第21條第1項規定不符。蓋原告無銷貨
    事實，卻提供統一發票供漢登台灣分公司直接開立與消費者
    ，並由其申報銷售額與稅額；另無進貨事實，卻取得該公司
    開立之統一發票，並申報進項稅額用以扣抵銷項稅額，其違
    章事證甚為明確。然原告因其申報之銷項稅額大於申報之進
    項稅額，並未造成實質逃漏稅，但仍有未依規定開立統一發
    票與實際交易對象之情形，從而被告以原告漏未開立統一發
    票，乃依稅捐稽徵法第44條規定，按查明認定之銷售總額處
    5％罰鍰，即無不合。
七、再按「納稅義務人自動向稅捐稽徵機關補報並補繳所漏稅款
    者，凡屬未經檢舉、未經稽徵機關或財政部指定之調查人員
    進行調查之案件，左列之處罰一律免除；其涉及刑事責任者
    ，並得免除其刑：一、本法第41條至第45條之處罰。二、各
    稅法所定關於逃漏稅之處罰。」稅捐稽徵法第48條之1固定
    有明文。而本件原告主張其與漢登台灣分公司之進銷貨發票
    均已依法開立發票，其情節較漏開發票事後補開之逃漏稅行
    為還輕，被告仍處原告行為罰，而漏開發票者，事後補報補
    繳，卻可依稅捐稽徵法第48條之1規定免罰，本件處罰顯然
    違反上開稅捐稽徵法之規定及平等原則、比例原則云云。然
    查，本件被告係就原告出租店面給漢登台灣分公司所收取之
    租金，未按規定開立統一發票給該公司所為之處罰，縱使漢
    登台灣分公司於銷售貨物時，先開立原告之發票給消費者，
    嗣後已經雙方結算，並由該公司開立發票給原告作為進項憑
    證，據以申報營業稅，亦與原告本件租金收入應另開立發票
    給漢登台灣分公司不同，且本件原告租金收入部分之營業稅
    ，並未經原告依上開稅捐稽徵法第48條之1規定辦理補報補
    繳，自無適用上開規定予以免罰之餘地。又違反稅捐稽徵法
    第44條規定，應按查明認定之總額，處百分之5罰鍰，乃屬
    法定處罰額度，本件被告對原告依上開規定按查明認定之銷
    售總額處百分之5罰鍰，並無違誤。原告上開主張，顯不可
    採。
八、綜上所述，原告之主張，並不可採。從而，被告就原告本件
    88年6月至91年12月間銷售勞務，銷售額（租金）合計8,418
    ,774元（不含稅，8,839,713元÷1.05），未依規定開立統
    一發票與實際買受人漢登台灣分公司，竟開立與買受人之客
    戶，違反行為時營業稅法第32條第1項規定，乃依稅捐稽徵
    法第44條規定按查明認定之銷售總額處5％罰鍰計420,938元
    ，並無違誤，訴願決定予以維持，亦無不合。原告提起本件
    訴訟，求為撤銷，為無理由，應予駁回。又本件事證已臻明
    確，兩造其餘攻擊防禦方法與判決結果不生影響，爰不一一
    論述，附此敘明。
九、據上論結，本件原告之訴為無理由，依行政訴訟法第195條
    第1項後段、第98條第3項前段，判決如主文。
中　　華　　民　　國　　94　　年　  11　　月　 10  　 日
                  第二庭審判長法  官　　江幸垠
                              法  官　  戴見草
                              法  官　  簡慧娟
以上正本係照原本作成。
如不服本判決，應於判決送達後20日內向本院提出上訴書狀，其
未表明上訴理由者，應於提起上訴後20日內向本院提出上訴理由
書（須按對造人數附繕本）；如於本判決宣示或公告後送達前提
起上訴者，應於判決送達後20日內補提上訴理由書（須附繕本）
。未表明上訴理由者，逕以裁定駁回。
提起上訴應預繳送達用雙掛號郵票7份（每份34元）。
中　　華　　民　　國　　94　　年　  11　　月　 10  　 日
　　　　　　　　　　　　　　　書記官    楊曜嘉
